臺灣新竹地方法院民事判決　　　　　　　100年度訴字第450號
原　　　告　林鴻達
被　　　告　許婉君
訴訟代理人　吳家甯
上列當事人間損害賠償事件，本院於民國100年10月18日辯論終
結，判決如下：
    主  文
原告之訴駁回。
訴訟費用由原告負擔。
    事實及理由
壹、原告主張：
一、被告於民國99年11月9日下午5時許，駕駛車牌號碼9818-YZ
    號自小客車沿新竹縣湖口鄉○○路由北往南方向行駛，行經
    同路段162號處時，本應注意車前狀況，隨時採取必要之安
    全措施，依當時天候晴、柏油路面乾燥、無缺陷、無障礙物
    、視距良好等情狀，並無不能注意之情事，竟疏未注意車前
    狀況，碰撞原告停放於路邊牌照已繳銷之自小客車（下稱系
    爭車輛），以及懸掛於住家外牆之分離式冷卻系統、監視器
    等物，致系爭車輛、空調設備及監視器受損，是被告應賠償
    原告之損失如下：
（一）拖車、鑑價費：原告因本件車禍，已支出拖車費新臺幣（
      下同）2,000元及鑑價費3,000元，合計5,000元。
（二）汽車修理費：系爭車輛因遭被告撞擊而毀損，修復所須之
      費用預估為548,714元，惟尚未送修。
（三）空調設備費用：被告應賠償原告全新空調設備費46,900元
      ，於加計安裝工資後，被告應賠償此部分之費用共計為
      58,800元，惟原告尚未送修。
（四）監視系統費：原告因維修攝影機，並將監視系統資料備份
      3份，共支出1,800元。而備份之資料除自己留存一份外，
      其餘二份分別送交鑑定委員會及隔壁鄰居統成公司。
（五）覆議鑑定規費：伊因不服臺灣省竹苗區車輛行車事故鑑定
      委員會（下稱竹苗區鑑定委員會）對本件車禍所為之鑑定
      結果，而提出覆議，共繳納覆議鑑定規費2,000元。
（六）綜上，被告應賠償原告之損害金額共計為616,317元，爰
      依侵權行為法律關係提起本訴，並聲明：(一)被告應給付原
      告616,317元；(二)訴訟費用由被告負擔。
二、對被告抗辯所為之陳述：
（一）被告辯稱本件車禍肇因於訴外人陳俊宏之過失行為，被告
      並無任何肇事因素，故拒絕賠償云云，惟查，依據肇事現
      場監視錄影所翻拍之照片所示，可知事故當日下午5時8分
      51秒時，訴外人陳俊宏駕駛汽車開啟方向燈，且與被告車
      輛相距約27公尺，此時被告可清楚看見前方訴外人陳俊宏
      所駕駛之車輛正進行左迴轉之路況，然被告並未減速或煞
      車，依然直行而來；同日下午5時8分52秒時，訴外人陳俊
      宏駕駛車輛迴轉已越過路中心，與被告車輛相距僅剩約
      1.5公尺，而被告迨於此時始將汽車往右偏駛，且未煞車
      ，然仍未能避免碰撞；嗣於下午5時8分54秒時，被告之車
      輛於撞擊原告之系爭車輛及空調設備、監視器等物後停止
      ，足見本件車禍係因被告疏未注意車前狀況，且未採取適
      當之反應措施所致。從而，被告辯稱伊因措手不及，與訴
      外人陳俊宏車輛發生碰撞後方往右擦撞系爭車輛云云，顯
      屬無理，不足憑採。
（二）又臺灣省車輛行車事故覆議鑑定委員會（下稱覆議鑑定委
      員會）係依到場處理員警以手機拍攝之照片，作為研議資
      料，然該等照片畫質瑕疵不清，故其所為維持竹苗區鑑定
      委員會鑑定意見之覆議結論，顯係誤判，伊不能認同，且
      覆議結果實有偏袒被告之嫌，應重新鑑定。
（三）至被告復抗辯系爭車輛車齡老舊，應扣除折舊費用云云，
      然查，系爭車輛為古董車，價值至高無上，故被告上開抗
      辯要屬無理，亦不足採。
貳、被告則以：
一、本件係因訴外人陳俊宏駕駛車牌號碼7420-WF號自小客車，
    於新竹縣湖口鄉○○路由南往北方向路邊起駛，行至本件肇
    事地點時即貿然進行左迴轉，並撞擊行駛於對向車道之被告
    車輛左側前輪，被告所駕駛之車輛於遭受碰撞後，始向右擦
    撞原告停放於路邊之系爭車輛及空調設備、監視器等物。而
    本件車禍原因經竹苗區鑑定委員會參考原告所提供之監視錄
    影資料後，作成鑑定結果略以：「一、訴外人陳俊宏駕駛自
    小客車，由路邊起步左迴轉，未讓車道上行駛中之車輛先行
    ，為肇事原因。二、原告駕駛自小客車，措手不及，無肇事
    因素。」，並經覆議鑑定委員會維持原鑑定結果；且被告前
    曾就本件車禍，向訴外人陳俊宏提起民事損害賠償訴訟，亦
    經本院以100年度竹北簡字第71號判決訴外人陳俊宏應賠償
    被告227,676元確定在案，足證本件車禍係因訴外人陳俊宏
    之過失行為所肇致，伊因反應不及始擦撞原告之財物，並無
    任何過失可言。至原告雖主張事故當日下午5時8分51秒時，
    被告於看見訴外人陳俊宏所駕駛之車輛時，兩車相距約27公
    尺云云，惟被告否認之，斯時兩車之距離應少於27公尺，且
    原告並非專業之測量人員，是其所為之主張不足採信。
二、再者，系爭車輛車齡老舊，長久停駛，牌照已繳銷，且當初
    原告係以17萬元之中古價格買進該車，是原告請求之汽車修
    理費不應高達54餘萬元；又遭毀損之空調設備亦使用甚久，
    原告不得以全新之價格請求賠償，應將折舊部分予以扣除，
    始為合理。
三、綜上，原告之請求為無理由，應予駁回。為此聲明：(一)原告
    之訴及假執行之聲請均駁回；(二)訴訟費用由原告負擔；(三)如
    受不利益判決，願供擔保請准宣告免為假執行。
、兩造不爭執之事項：
一、訴外人陳俊宏於99年11月9日下午5時許，駕駛車牌號碼7420
    -WF號自小客車於新竹縣湖口鄉○○路由南往北方向路邊起
    駛，行至同路段162號處進行左迴轉時，撞擊對向車道由被
    告駕駛、車牌號碼為9818-YZ之自小客車左側前輪，嗣後被
    告所駕駛之車輛向右擦撞原告停放於路邊之系爭車輛及空調
    設備、監視器等物。
二、被告就本件車禍對訴外人陳俊宏提起損害賠償之訴，經本院
    100年度竹北簡字第71號民事簡易判決訴外人陳俊宏應給付
    被告227,676元確定在案。
三、原告已因本件車禍支出拖車及鑑價費5,000元、監視系統費
    1,800元、覆議鑑定規費2,000元。
肆、得心證之理由：
一、原告主張被告於上揭時地駕駛車輛，與訴外人陳俊宏所駕駛
    之車輛發生碰撞，並擦撞原告停放路邊之系爭車輛及空調設
    備、監視器等物等情，業據其提出新竹縣政府警察局道路交
    通事故初步分析研判表、監視錄影翻拍照片、汽車帳單暨估
    價單、空調設備估價單、監視系統簽收單、統一收據等件為
    證，並經本院依職權向新竹縣政府警察局竹北分局調閱本件
    車禍事故資料，經新竹縣政府警察局竹北分局於100年6月10
    日以竹縣北警交字第1000012566號函檢送本件事故之道路交
    通事故現場圖、道路交通事故調查報告表、談話紀錄表、酒
    精測定紀錄表、事故照片十八幀附卷可稽，被告對於發生車
    禍碰撞之事實亦不否認，則原告此部分主張之事實，自堪信
    為真實。
二、按當事人主張有利於己之事實者，就其事實有舉證之責任。
    但法律別有規定，或依其情形顯失公平者，不在此限，民事
    訴訟法第277條定有明文；又因故意或過失，不法侵害他人
    之權利者，負損害賠償責任，此亦為民法第184條所明定，
    是若無不法侵害他人權利之行為，即無損害賠償之可言。經
    查：
（一）本件原告主張被告於上揭時地未注意車前狀況及採取適當
      反應措施，駕駛車輛與訴外人陳俊宏所駕駛之車輛發生碰
      撞，並擦撞原告停放路邊之系爭車輛及空調設備、監視器
      等物等情，既為被告所否認，揆之上開規定，即應由原告
      就此有利於己之證據資料負舉證責任。
（二）查原告主張本件車禍肇因於被告駕車未注意車前狀況，且
      未採取適當之反應措施，致與前方由訴外人陳俊宏駕駛正
      進行迴轉之車輛發生撞擊，並向右擦撞毀損原告系爭車輛
      、空調系統及監視系統等物，惟為被告所否認。經查，本
      件車禍肇事地點為新竹縣湖口鄉○○路162號路段前，係
      劃有分向標線之雙向二車道，訴外人陳俊宏駕駛車輛沿該
      路段由南往北方向路邊起駛，於肇事地駕車進行左迴轉，
      被告則係沿同路段由北往南方向直線行駛，有監視錄影翻
      拍照片、道路交通事故現場圖、現場照片等件附卷可稽，
      並經訴外人陳俊宏於警詢時自承：「伊當時是要將停在路
      邊的自小客車由南往北方向，要迴轉開到對面去，就和對
      方（即被告）直行的自小客車發生碰撞，撞到對方的自小
      客車後，對方的自小客車又往前擦撞到停在路旁的系爭車
      輛，系爭車輛又再往前擦撞路旁民宅冷氣機…伊沒發現到
      對方的車」等語；被告則陳述：「伊往前直行，對方（即
      訴外人陳俊宏）突然迴轉，就跟對方發生擦撞…第一次撞
      擊之部位為左前輪…對方撞到伊後，伊就往右邊擦撞到停
      在路旁的系爭車輛，系爭車輛再往前擦撞路旁民宅冷氣機
      」等語，有竹北分局道路交通事故談話紀錄表在卷可佐，
      足見本件車禍係因訴外人陳俊宏駕駛車輛於路邊起駛，欲
      迴轉至對向車道行駛時，疏未看清有無來往車輛，且未禮
      讓對向車道具路權優先之被告車輛先行，即逕予左迴轉，
      致與被告車輛發生撞擊，被告車輛再向右擦撞原告停放路
      邊之系爭車輛、空調設備及監視器等物，則本件車禍肇因
      於訴外人陳俊宏之過失行為甚明。
（三）又觀諸原告提出之監視錄影翻拍照片所示，可知訴外人陳
      俊宏係於事故當日下午5時8分51秒，將原本停放於路邊之
      車輛駛入車道，而以路旁停放之汽車數量以觀，此刻訴外
      人陳俊宏與原告車輛相距約4至5個車身，兩車距離甚短；
      嗣於下午5時8分52秒時，訴外人陳俊宏駕車迴轉已超過行
      車分向標線，整輛車身係橫向同時占據雙向二車道，而被
      告車輛之車頭則係向右偏駛至道路邊緣線，此時兩車相距
      不到半個車身；後於下午5時8分53秒時，訴外人陳俊宏之
      車頭撞及被告車輛左側前輪，訴外人陳俊宏之車前保險桿
      掉落、引擎蓋掀起，被告車輛之車頭則係於遭受碰撞後，
      旋即駛出道路邊緣線外；下午5時8分54秒時，被告車輛向
      右前方擦撞原告停放路邊之系爭車輛後停止，是本院審酌
      訴外人陳俊宏於下午5時8分51秒自路邊啟動行駛時，兩車
      距離已甚為接近，且至下午5時8分54秒發生碰撞時，期間
      僅相隔短短3秒時間，過程亦甚為短暫等情，則在被告正
      常行駛時速約四、五十公里，且無從預知訴外人陳俊宏會
      突然迴轉之情形下，足認被告對於此一瞬間發生之迴轉，
      根本無從反應並作出閃避之可能；況且，被告於下午5時8
      分52秒兩車行將碰撞之際，已將車身向右偏駛，應認其對
      防免車禍已盡相當之努力，雖最終仍未能免除碰撞，惟仍
      不得據此認定被告具有過失。至原告雖主張訴外人陳俊宏
      於自路邊起駛時，有開啟方向燈，然被告非但未予減速或
      煞車，依然直行而來，足認被告具有未注意車前狀況之過
      失云云，然查，衡諸一般社會通常經驗及駕駛習慣，汽車
      駕駛人於看見原本停放於對向車道路旁之車輛顯示方向燈
      ，欲進入車道行駛時，均應會認其將在對向車道直線而行
      ，而非迴轉進入與自己同向之車道行駛，是被告信賴訴外
      人陳俊宏駕駛車輛自路邊駛入車道後會直行於對向車道上
      ，實無法預見訴外人陳俊宏會突然左迴轉駛入其駕車之車
      道，則其在此猝不及防之情況，實難預見並採取有效之預
      防措施，且任何人處此情境，亦無法採取其他有效防範作
      為，即不得據此認定被告具有未注意車前狀況之過失存在
      。
（四）參以本件事故經竹苗區鑑定委員會參酌原告提供之監視錄
      影資料後，所為之鑑定結果亦同認「訴外人陳俊宏駕駛自
      小客車，由路邊起步左迴轉，未讓車道上行駛中之車輛先
      行，為肇事原因，被告駕駛自小客車，措手不及，無肇事
      因素」，復經覆議鑑定委員會維持竹苗區鑑定委員會之鑑
      定意見，有竹苗區鑑定委員會99年12月27日竹苗鑑990752
      字第0995304089號鑑定意見書、覆議鑑定委員會100年3月
      7日覆議字第1006200850號函在卷足參；且被告前因本件
      車禍，曾對訴外人陳俊宏提出民事損害賠償訴訟，亦經本
      院以100年度竹北簡字第71號民事簡易判決認定訴外人陳
      俊宏就本件車禍具有過失，被告則係措手不及與訴外人陳
      俊宏發生撞擊，後失控擦撞原告停放路邊之車輛等物品，
      並判決訴外人陳俊宏應給付被告227,676元確定在案，此
      有本院100年度竹北簡字第71號民事簡易判決等件附卷足
      參，並經本院依職權調閱上開案卷核閱綦詳。是以，本件
      車禍本院認事證明確，原告聲請本院再將本件送請鑑定肇
      事原因，即無必要，併此敘明。
三、綜上所述，被告於駕車行經前揭地點時，係因訴外人陳俊宏
    貿然進行左迴轉之過失行為，始反應不及而向右擦撞原告系
    爭車輛及空調設備、監視器等物，被告對本件車禍之發生並
    無過失，業如上述，是原告主張被告當日駕車有過失情事，
    而撞擊其所停放路邊之車輛及空調設備、監視器等物品，致
    其受有損害，既無法提出其他可堪採信之證據資料以供本院
    審酌，即難僅憑原告之陳述，採為不利於被告之認定。從而
    ，原告依據侵權行為之法律關係，請求被告賠償其因本件車
    禍所受之損失616,317元，於法即非有據，應予駁回。
四、本件事證已臻明確，兩造其餘攻擊防禦方法及證據資料，經
    審酌後，認均與本件判決結果不生影響，爰不一一論述。
伍、據上論結，本件原告之訴為無理由，依民事訴訟法第78條，
    判決如主文。
中    華    民    國   100    年    10    月    31    日
                  民事第二庭    法  官  林南薰
以上正本係照原本作成。
如對本判決上訴，須於判決送達後 20 日內向本院提出上訴狀。
如委任律師提起上訴者，應一併繳納上訴審裁判費。
中    華    民    國   100    年    10    月    31    日
                                書記官  李勻淨